【裁判字號】    95,上訴,1509
【裁判日期】    951228
【裁判案由】    違反毒品危害防制條例
【裁判全文】
臺灣高等法院高雄分院刑事判決        95年度上訴字第1509號
上  訴  人  臺灣高雄地方法院檢察署檢察官
被      告  甲○○
選任辯護人  洪士宏律師
            林易玫律師
上列上訴人因被告違反毒品危害防制條例案件，不服臺灣高雄地
方法院95年度訴字第1234號中華民國95年7 月20日第一審判決（
起訴案號：臺灣高雄地方法院檢察署95年度毒偵字第212 號），
提起上訴，本院判決如下：
     主  文
上訴駁回。
     理  由
一、公訴意旨略以：被告甲○○前於民國91年間因施用毒品案件
    ，經依原審91年度毒聲字第6070號、6565號裁定送觀察勒戒
    、強制戒治，於92年10月7 日強制戒治期滿。竟仍未戒除毒
    品，在上開強制戒治期滿後5 年內，於94年4 月5 日14時1
    分許回溯26小時內某時，在不詳地點，施用第一級毒品海洛
    因1 次，嗣因被告係列管之毒品人口，經高雄縣政府警察局
    旗山分局（以下稱旗山分局）通知前往採尿送驗，結果呈嗎
    啡陽性反應而悉上情，因認被告涉有毒品危害防制條例第10
    條第1 項之施用第一級毒品罪嫌。
二、按犯罪事實應依證據認定之，無證據不得認定其犯罪事實，
    又不能證明被告犯罪者，應諭知無罪之判決，刑事訴訟法第
    154 條第2 項、第301 條第1 項分別定有明文。又按事實之
    認定，應憑證據，如未能發現相當確實之證據，或證據不足
    以證明，自不能以推測或擬制之方法，以為裁判之基礎。再
    按認定犯罪事實所憑之證據，雖不以直接證據為限，間接證
    據亦包括在內，然而，無論直接或間接證據，其為訴訟上之
    證明，須達於通常一般人均不致有所懷疑，而得確信其為真
    實之程度者，始得據為有罪之認定，倘其證明尚未達到此一
    程度，而有合理懷疑之存在時，即無從為有罪之認定（最高
    法院著有40年臺上字第86號、76年臺上字第4986號判例要旨
    可資參照）。
三、公訴意旨認被告涉有施用海洛因罪嫌，無非以被告於94年4
    月5 日下午2 時許於旗山分局採集之尿液，經高雄醫學大學
    附設中和紀念醫院鑑定後，呈嗎啡陽性反應，有該院95年2
    月5 日9502-40 號濫用藥物尿液檢驗報告可憑資為論據。然
    訊據被告堅決否認有何施用海洛因犯行，辯稱：伊曾於94年
    4 月4 日因感冒前往診所就醫，並服用醫師開立之藥物，驗
    尿結果可能係依服用藥物所致，伊確無施用海洛因等語，經
    查：
  (一)被告曾於94年4 月4 日前往高雄市○○區○○路596 號和信
    診所就診，並經醫師診斷係急性支氣管炎後開立處方，有和
    信診所出具之門診病歷表及處方箋影本附卷可稽。而上開處
    方其中藥品CODEPINE含有可待因成分，亦經原審函詢衛生署
    管制藥品管理局查明無誤，有該局95年6 月8 日管檢字第09
    50005911號函在卷足憑。
  (二)高雄醫學大學附設中和紀念醫院95年2 月5 日9502-40 號濫
    用藥物尿液檢驗報告結果雖判定，被告尿液呈嗎啡、可待因
    陽性反應，確認濃度分別為618.0 、7505.0（ng/ml） 。然
    依據Carke's Analysis of Drug and Poisons第三版記載，
    口服可待因24小時後，約有施用劑量之86% 由尿液排出，其
    中40% 至70% 為原態可待因與可待因共軛物，5%至15% 可代
    謝成嗎啡或其共軛物，故服用可待因後，有可能於尿液中檢
    驗出可待因或嗎啡等成分，又尿液可檢出嗎啡與可待因之濃
    度，與施用劑量、施用頻率、飲用水之多寡、個人體質、代
    謝情況及尿液蒐集時間等因素有關，因個案而異，依據JAna
    l Toxicol.2000；24：133-9 ，Chang 與Huang 的研究指出
    ，3 人連續3 天，1 天3 次，服用含有可待因10mg的感冒糖
    漿後，48小時採集之尿液測得可待因濃度約為5.8 至9.0ug/
    ml（即5800mg/ml 至9000mg/ml） ，嗎啡濃度為0.7 至1.3u
    g/ m l（即700mg/ml至1300mg/ml） ，有行政院衛生署管制
    藥品管理局管檢字第0950005911號函在卷足憑。上開被告尿
    液中之之可待因及嗎啡之濃度及兩者間之比例，與文獻研究
    結果甚近。
  (三)另參以法務部法醫研究所92年7 月22日法醫毒字第09200026
    64號函文，略以：「依據美國研判標準，受檢者尿液中總可
    待因含量大於300ng/ml，且嗎啡與可待因含量比例小於2比1
    時，研判為可待因使用者」等旨；另高雄醫學大學附設中和
    紀念醫院93年7 月15日高醫附秘字第0930001985號函附件略
    以「依據文獻報告，服食可待因後，尿液中嗎啡與可待因比
    例小於三分之一（即嗎啡/ 可待因<1/3），如尿中驗出可待
    因含量大於嗎啡3 倍以上，即可明確證明尿液中之嗎啡係由
    可待因自然代謝產生」，等旨以觀，本件被告尿液中檢出可
    待因含量既大於嗎啡12倍以上，尤證被告尿液中之嗎啡係由
    可待因自然代謝產生，至為明確。
四、綜上所述，被告所辯上情，應堪採信。此外，復查無其他確
    切之證據足證被告有公訴人所指之犯行，依上開判例意旨，
    應認不能證明被告犯罪，則原審所為被告無罪之諭知。公訴
    人上訴意旨，雖執：被告在94年4 月4 日至和信診所看診領
    藥，翌日即4 月5 日下午2 時即採尿，亦不符合衛生署來函
    所示「連續3 天，1 天3 次，服用含有可待因10mg的感冒糖
    漿後，48小時採集尿液」之情形。綜上所述，無法證明被告
    尿液中之嗎啡反應係因服用感冒藥所致，被告所辯不足採等
    詞，指摘原判決不當，經核難認有理由，應予駁回。
據上論斷，應依刑事訴訟法第368條，判決如主文。
本案經檢察官陳宗吟到庭執行職務。
中    華    民    國    95    年    12    月    28    日
                  刑事第三庭    審判長法  官   周賢銳
                                      法  官   黃仁松
                                      法  官   謝宏宗
以上正本證明與原本無異。
檢察官如不服本判決應於收受本判決後10日內向本院提出上訴書
狀，其未敘述上訴理由者，並得於提起上訴後10日內向本院補提
理由書狀（均須按他造當事人之人數附繕本）「切勿逕送上級法
院」。
中    華    民    國    95    年    12    月    29    日
                                      書記官   熊惠津
                                                  A


司法院資訊處製作；財團法人民間司法改革基金會備份。
